【裁判字號】    98,台非,297
【裁判日期】    980930
【裁判案由】    違反毒品危害防制條例
【裁判全文】
最高法院刑事判決              九十八年度台非字第二九七號
上  訴  人  最高法院檢察署檢察總長
被      告  甲○○
上列上訴人因被告違反毒品危害防制條例案件，對於台灣苗栗地
方法院中華民國九十七年六月二十三日第一審確定判決（九十六
年度訴字第七六二、八一九號，起訴案號：台灣苗栗地方法院檢
察署九十六年度毒偵字第一三五八號，追加起訴案號：同署九十
六年度毒偵字第一四八一、一五二八號），認為部分違法，提起
非常上訴，本院判決如下：
    主  文
原判決關於民國九十六年四月十七日施用第一級、第二級毒品部
分均撤銷。
甲○○施用第一級毒品，處有期徒刑柒月，減為有期徒刑月又
拾伍日；又施用第二級毒品，處有期徒刑伍月，減為有期徒刑貳
月又拾伍日。
    理  由
非常上訴理由稱：「一、按判決不適用法則或適用法則不當者，
為違背法令，刑事訴訟法第三百七十八條定有明文。又科刑之判
決書其宣示之主文，與所載之事實及理由必須互相適合，否則即
屬理由矛盾，其判決當然為違背法令，亦有貴院六十四年台上字
第八九三號判例可資參考。而受徒刑之執行完畢，或一部之執行
而赦免後，五年以內故意再犯有期徒刑以上之罪者，為累犯，加
重本刑至二分之一，復為刑法第四十七條第一項所明定。經查本
件確定判決犯罪事實與檢察官追加起訴書所載相同而引用之。又
查該追加起訴書部分犯罪事實記載被告甲○○前因施用毒品案件
，經送觀察、勒戒，認無繼續施用毒品傾向，並由檢察官為不起
訴處分確定。嗣又因施用毒品案件，經法院判處應執行有期徒刑
七月確定，減刑後應執行有期徒刑三月（又）十五日，甫於九十
六年九月十三日易科罰金執行完畢。詎其猶不知悔改，於前述觀
察、勒戒執行完畢後，於九十六年四月十七日十五時許，在其苗
栗縣頭份鎮蘆竹里八鄰蘆竹九十五號租屋處，施用第一級毒品海
洛因、第二級毒品安非他命各一次，經警查獲等情。觀之被告施
用毒品時間為九十六年四月十七日，顯在前案執行完畢九十六年
九月十三日之前，揆諸上揭規定，應與累犯之成立要件不符，不
能成立累犯，詎原確定判決竟認定為累犯，於判決主文宣示之，
並於理由論斷為累犯，依刑法第四十七條第一項規定加重其刑，
即有判決理由矛盾及適用法則不當之違誤。二、案經確定，且不
利於被告，爰依刑事訴訟法第四百四十一條、第四百四十三條提
起非常上訴，以資糾正及救濟。」等語。
本院按判決適用法則不當者，為違背法令，刑事訴訟法第三百七
十八條定有明文。又受徒刑之執行完畢，或一部之執行而赦免後
，五年以內故意再犯有期徒刑以上之罪者，為累犯，加重本刑至
二分之一，亦為刑法第四十七條第一項所明定。本件原判決援引
檢察官追加起訴書之記載，認定被告甲○○前因施用毒品案件，
經送觀察、勒戒後，認無繼續施用毒品之傾向，於九十五年七月
二十七日觀察、勒戒執行完畢釋放，並由台灣苗栗地方法院檢察
署檢察官以九十五年度毒偵字第八一六號為不起訴處分確定，又
因施用毒品案件（即原審九十五年度訴字第七０一號，下稱前案
），經法院判處應執行有期徒刑七月確定，經減刑後，定應執行
之刑為有期徒刑三月又十五日，甫於九十六年九月十三日易科罰
金執行完畢。詎不知悔改，於前述觀察、勒戒執行完畢釋放後，
五年內復基於施用第一級毒品之犯意，於九十六年四月十七日十
五時許，在其苗栗縣頭份鎮蘆竹里八鄰蘆竹九十五號租住處，以
將海洛因摻入香菸內點燃後吸食之方式，施用第一級毒品海洛因
一次；另基於施用第二級毒品之犯意，於同一時、地，以將安非
他命置於錫箔紙上，用火燒烤後吸食其煙霧之方式，施用第二級
毒品安非他命一次。而於同年月十九日十四時許，為警在苗栗縣
頭份鎮○○里○○路「通天宮」前查獲，經其同意採尿送驗，檢
出嗎啡、安非他命之陽性反應等情。因認被告所為，分別係犯毒
品危害防制條例第十條第一項之施用第一級毒品罪、同條第二項
之施用第二級毒品罪。並說明被告有前揭犯罪科刑及執行情形，
有台灣高等法院被告前案紀錄表在卷可稽，其於有期徒刑執行完
畢後五年內，故意再犯有期徒刑以上刑之本罪，為累犯，應依刑
法第四十七條第一項規定加重其刑。就施用第一級毒品部分，處
有期徒刑八月，減為有期徒刑四月；施用第二級毒品部分，處有
期徒刑六月，減為有期徒刑三月等由。然查被告前案所處之刑經
減刑後，定應執行之刑為有期徒刑三月又十五日，係於九十六年
九月十三日易科罰金執行完畢，有台灣高等法院被告前案紀錄表
在卷可稽（見訴字第八一九號卷第五頁），並為原判決所是認。
被告於九十六年四月十七日犯本件之罪時，前案既尚未執行完畢
，揆之前揭說明，即與累犯之要件不符。原判決論以累犯，並加
重其刑，自有判決適用法則不當之違背法令。案經確定，且不利
於被告，非常上訴意旨執以指摘，洵有理由，應由本院將原判決
關於該九十六年四月十七日施用第一級、第二級毒品部分均撤銷
，另行判決如主文第二項所示，以資救濟。至原判決認定被告另
於九十六年十月一日、同年十月三十一日各施用海洛因一次，論
被告以施用第一級毒品二罪（均累犯），主刑部分各處有期徒刑
八月；又於九十六年十月二日、同年十月三十一日各施用安非他
命一次，論以施用第二級毒品二罪（均累犯），主刑部分各處有
期徒刑五月。前揭四罪均不在本件非常上訴範圍，本件另行判決
部分雖有二罪，但本院依法不得逕就改判部分與其餘未經非常上
訴之前揭四罪，定其應執行刑，勢必另由檢察官就被告所犯各罪
所宣告之刑或減得之刑，聲請定其應執行刑，為訴訟經濟，殊無
由本院先就此部分定其應執行之刑，而為無益勞費之必要。又數
罪併罰中之一罪或數罪，依刑法規定得易科罰金，若因與不得易
科之他罪併合處罰結果而不得易科罰金時，原可易科部分所處之
刑或減得之刑，即無庸為易科折算標準之記載。因被告另有前揭
未經非常上訴之施用第一級毒品二罪，均各經判處不得易科罰金
之有期徒刑八月確定，本判決改判部分與之併合處罰之結果，根
本上不得易科罰金，則基於同上訴訟經濟之原則，改判部分亦無
庸為易科折算標準之記載，附此敘明。
據上論結，應依刑事訴訟法第四百四十七條第一項第一款，毒品
危害防制條例第十條第一項、第二項，中華民國九十六年罪犯減
刑條例第二條第一項第三款，判決如主文。
中    華    民    國  九十八  年    九    月   三十   日
                      最高法院刑事第九庭
                          審判長法官  邵  燕  玲
                                法官  李  伯  道
                                法官  孫  增  同
                                法官  李  英  勇
                                法官  呂  丹  玉
      本件正本證明與原本無異
                                      書  記  官
中    華    民    國  九十八  年    十    月    六    日
                                                Ａ
附錄本案論罪科刑法條
毒品危害防制條例第十條：
施用第一級毒品者，處六月以上五年以下有期徒刑。
施用第二級毒品者，處三年以下有期徒刑。


司法院資訊處製作；財團法人民間司法改革基金會備份。
